---
title: "Lista 01"
author: "Geisielen Gomes"
date: "2026-04-22"
output: html_document
---

## Questão 1

```{r}
mat <- 650
mat%%3
```

A distruição usada será Gumbell $$F(x; \mu, \beta) = e^{-e^{-(x-\mu)/\beta}}$$ A função quantílica é dada por : $$u= e^{-e^{-(x-\mu)/\beta}}\\
\ln(u)=-e^{-(x-\mu)/\beta}\\
-\ln(u)=e^{-(x-\mu)/\beta} \\
\ln(-\ln(u))=-\frac{x-\mu}{\beta}\\
-\ln(-\ln(u))=\frac{x-\mu}{\beta}\\
x=\mu-ln(-ln(u))\beta$$

Para definir a função de gerador de números aleatórios fizemos :

```{r}
mu <- 0
b <- 1

gera_gum <- function(mu,b,n){
  u <- runif(n,min = 0, max = 1)
  x <- mu - b * log(-log(u))
  return (x)
}
amostra<- gera_gum(mu,b,1000) 
```

Agora vamos ver como esse números se comportam :

```{r}
hist(amostra, breaks = 30, main = "Gerador Gumbel", col = "lightblue")
```

Nós percebemos que ela tem a assimetria caracteristica de uma distribuição Gumbell , mas para confirmamos nossa hipotese faremos :

```{r}
p_gumbel <- function(x, mu, b) {
  exp(-exp(-(x - mu) / b))
}
print(ks.test(amostra, p_gumbel, mu = mu, b = b))
```

Como o **p-valor (0.8444)** foi significativamente maior que 0.5 , não rejeitamos a hipótese nula. Concluimos então que os nosso gerador foi bom .

## Questão 2

Utilizando o mesmo método da ultima questão chegamos que

$$
u=\frac{x^2+x}{2}\\
2u=x^2 +x\\
x^2+x-2u=0
$$

Procurando as raízes dessa equação chegamos em

$$
x=\frac{-1+\sqrt{1+8u}}{2}
$$

Escolhemos essa raiz porque a outra raíz chegariamos em valores negativos o que seria uma contradiçõ já uma fdp só resulta em valores positivos .

```{r}
gera_2 <- function(n){
  u <- runif(n,min = 0,max=1)
  x <- (-1+ (1+8*u)^(1/2))/2
  return(x)
}
amostra2 <- gera_2(1000)
hist(amostra2, breaks = 30, main = "Gerador Questão 2", col = "gray")
```

## Questão 3

Do enunciado temos que :

$$
f_x(x)=\exp^{-2\left|x \right|}
$$

A acumulada dessa função é dada por

$$
F_X(x)=\frac{1}{2}\exp^{2x}, x<0\\
F_X(x)=1-\frac{1}{2}\exp^{2x}, x\ge 0
$$

Pelo método da inversa temos que

$$
u=F_x(x)\\
x=\frac{\ln(2u)}{2} , u<0.5\\
x=\frac{\ln(-2u+2)}{2}, u>0.5
$$

Criando um gerador baseado nessas informações temos

```{r}
gera_3 <- function(n) {
  u <- runif(n)
  
  x <- ifelse(u <= 0.5, 
              log(2 * u) / 2,           
              -log(2 * (1 - u)) / 2      
       )
  
  return(x)
}
amostra3 <- gera_3(1000)
hist(amostra3, breaks = 50, col = "coral", main = "Gerador Questão 3 (Método Inversa)")
```

## Questão 4

```{r}

gera_4 <- function(n){
  u <- runif(n)
  x <- log(u/(1-u))
  return(x)
}
amostra4 <- gera_4(1e3)
ks.test(amostra4, "plogis", location = 0, scale = 1)
```

Depois de ter gerado esse conjunto efazer o teste de kolmogorov ele não nos uma informação que nos dê poder para concluir que os numeros gerados resultam numa logistica (0,1) então por isso faremos o teste da qui- quadrado . Para fazermos esse teste nós faremos a variável `quebras` onde colocamos 10% dos dados em cada faixa criada , ou seja , temos 10 faixas no chisq.teste estamos esperando que tenha 100 números em cada um dos intervalos .

```{r}
quebras <- qlogis(seq(0, 1, by = 0.1))
contagem_obs <- table(cut(amostra4, breaks = quebras, include.lowest = TRUE))
chisq.test(contagem_obs)

```

Como nosso teste deu um p-valor \> 0.5 temos que o nosso gerador foi uma boa escolha . Para fazermos com a função que ja fizemos mas vamos introduzir um parâmetro de escala e um de locação , onde X segue uma distribuição Logística (0,1) teremos então

$$
Z=X\beta-\mu
$$

para exemplificar isso vamos fazer definindo esses parâmetros e vamos comparar com o gráficos logistica nesses parâmetros

```{r}
z <- -2+amostra4*2
hist(z, breaks = 40, freq = FALSE, col = "lightgrey", 
     main = "Amostra vs Densidade Teórica Logística(-2, 2)",
     xlab = "Valores de z", ylab = "Densidade")
x_seq <- seq(min(z), max(z), length.out = 500)
y_teorico <- dlogis(x_seq, location = -2, scale = 2)
lines(x_seq, y_teorico, col = "red", lwd = 2)
legend("topright", legend = c("Amostra Gerada", "Densidade Teórica"),
       col = c("grey", "red"), lwd = c(10, 2))
```
