---
title: "Aula 09/06"
format: html
editor: visual
---

# Misturas

Nós queremos trabalhar com modelos de misturas , antes de trabalharmos com elas nós precisamos entender o que é um modelo de mistura . Um modelo de mistura é um modelo probabilístico que representa subpopulações dentro de uma população total. A fdp dessa distribuição é dada por

$$f_{X}(x)=\sum_{i=1}^{n}p_{i}f_{i}(x)$$

Onde $p_i$ são as probabilidades(ou pesos) de ser da familia $f_{i}$ e

$$\sum_{i=1}^{n}p_i=1$$

Nós queremos gerar os numéros de certas misturas descritas abaixo .

## Fluxograma

- Montar o gerador de números aleatórios

- Gerar 100 números

- Verificar o desempenho

  - Histograma + densidade + suavização pelo density()

  - empírica + fdistribuição+ teste k-s

  - QQ-plot da mistura

Na mistura de normais

$X_1$\~N(-2 ; 0.5) com probabilidade de sorteio de 0.5

$X_2$\~N(0 ; 0.2) com probabilidade de sorteio de 0.1

$X_3$\~N(2 ; 1) com probabilidade de sorteio de 0.4

Na mistura de gammas

$Y_1$\~Gamma(11 ; 1/20) com probabilidade de sorteio de 2/3

$Y_2$\~Gamma(11 ; 7/20) com probabilidade de sorteio de 1/3

## Mistura de Normais

Primeiro vamos definir as $X_1,X_2,X_3$ e os seus parâmetros no programa e montar a fdp da mistura

```{r}
#Parâmetros
p1 <- 0.5
p2 <- 0.1 
p3 <- 0.4
mu1 <- -2
mu2 <- 0
mu3 <- 2
dp1 <- sqrt(0.5)
dp2 <- sqrt(0.2)
dp3 <- 1
#fdp da mistura 
#dnorm cria a distribuição normal 
MN1 <- function(x){
  p1*dnorm(x, mean = mu1, sd = dp1) + p2*dnorm(x, mean = mu2, sd = dp2) + p3*dnorm(x, mean = mu3, sd = dp3)
}
#FDA
pMN1 <- function(x){
  p1*pnorm(x, mean = mu1, sd = dp1) + p2*pnorm(x, mean = mu2, sd = dp2) + p3*pnorm(x, mean = mu3, sd = dp3)
}
```

Vamos ver como está a distribuição dessa misturas em gráficos olhando como se comporta as subpopulações , ou seja , as distribuições de $X_1,X_2,X_3$

```{r}
curve(MN1, xlim = c(-4, 4), col = 'red', lwd = 2)
curve(p1*dnorm(x, mean = mu1, sd = dp1), col = 'blue', add = T, lwd = 2, lty = 2)
curve(p2*dnorm(x, mean = mu2, sd = dp2), col = 'orange', add = T, lwd = 2, lty = 2)
curve(p3*dnorm(x, mean = mu3, sd = dp3), col = 'brown', add = T, lwd = 2, lty = 2)
abline(v = 1/3, col = 'black', lty = 2, lwd = 2)
legend("topright", 
       legend = c("Mistura","X_1","X_2","X_3"), 
       col = c("red","blue","orange","brown"), 
       lty=c(2,2,2),#pq o curve faz linhas , 
       bty = "n", 
       pt.cex = 2, 
       cex = 0.8, 
       text.col = "black", 
       horiz = F , 
       inset = c(0.1, 0.1))


```

Agora nós queremos gerar amostras dessas mistura pra montar isso nó gráfico usamos o conceitos de familia locação-escala , e com o replicate geramos uma amostra de tamanho 100

```{r}
medias <- c(mu1,mu2,mu3)
desvios <- c(dp1,dp2,dp3)
gera_MN1 <- function(x){
  pop <- sample(x = c(1, 2, 3), 1, prob = c(p1, p2, p3))
  rnorm(1)*desvios[pop] + medias[pop]
}
amostra <- replicate(100, gera_MN1())
head(amostra)
```

Agora vamos fazer testes e validação dessa amostra usando o histograma da amostra e colocando o curve mostrar a curva teórica

```{r}
hist(amostra, ylim = c(0, 0.3), prob = T, col = 'skyblue')
curve(MN1, add = T, lwd = 2, lty = 2)
lines(density(amostra))#uma aproximação da densidade da amostra
```

Outra forma de validarmos que essa amostra é fazermos um teste de Komolgorov, onde nós comparamos o valor empírico (amostra) com o valor téorico .

```{r}
ks.test(amostra, pMN1)
```

A primeira coisa que vamos fazer é olhar pra FDA da amostra e o FDA teórica

```{r}
Fn <- ecdf(amostra)
plot(Fn)
curve(pMN1, add = T, col = 'red', lwd = 2)

```
