---
title: Caderno de Estatรญstica Computacional II
lang: pt-BR
format:
  html:
    embed-resources: true
editor_options: 
  chunk_output_type: console
---

# Gerador de Nรบmeros Pseudoaleatรณrios

## **17-03-2026**

<details>

<summary>**abrir**</summary>

Os assuntos que serรฃo trabalhados nessa disciplina:

-   Simulaรงรฃo
-   Geraรงรฃo de nยบs pseudoaleatรณrios
-   Teste de Inversรฃo
-   Teste de Aceitaรงรฃo/ Rejeiรงรฃo
-   Bootstrap
-   Jackknife

### Gerador Congruencial Linear (LCG)

#### Equaรงรฃo de Recorrรชncia

$$X_{n+1} = (AX_{n} + B) \bmod m$$

#### Vetor de Nรบmeros $\text{U}_n \in [0,1), \text{ n} = 0, 1, \cdots$

$$U_n = \frac{X_n}{m}$$

#### Gerador no R:

```{r}
gerar_lcg <- function(n, x0, A, B, m) {
  
  # Criamos um vetor 'vazio' apenas para definir o tamanho da iteraรงรฃo
  passos <- rep(0, n-1)
  
  # Primeiro elemento do vetor X_n
  x1 <- (A * x0 + B) %% m
  
  # Reduce aplica a lรณgica: (valor_anterior * A + B) %% m
  resultado <- Reduce(function(x_ant, .) (A * x_ant + B) %% m, 
         x = passos, 
         init = x1, 
         accumulate = TRUE)
  
  # O Vetor
  U_n <- resultado / m
  
  return(U_n)
}
```

#### Testando o gerador:

```{r}
# Exemplo: Gerar n nรบmeros
tamanho_da_amostra = 1e3
a = 1664525
b = 1013904223
m = 2^31
seed = 2

U_n <- gerar_lcg(n = tamanho_da_amostra,
                 x0 = seed,
                 A = a, 
                 B = b,
                 m = m)


head(U_n, n = 4)
```

</details>

## **19-03-2026**

<details>

<summary>**abrir**</summary>

### Versรฃo da turma do gerar_lcg()

```{r}
rmeu <- function(n = 1, x0 = 777, m = 2^31, A = 1664525, B = 1013904223) {
  vetor <- numeric(n)
  x_n <- x0
  for(i in 1:n){
    vetor[i] <- (A*x_n + B) %% m -> x_n
  }
  return(vetor/m)
}
```

### Testando o gerador da turma:

```{r}
U_n <- rmeu(n = tamanho_da_amostra,
                 x0 = seed,
                 A = a, 
                 B = b,
                 m = m)

head(U_n, n = 4)
```

### Primeiros testes de qualidade do gerador:

```{r}
resumo_estatistico <- function(x) {
  c(Media = mean(x), 
    Variancia = var(x), 
    Desvio_Padrao = sd(x))
}

resumo_estatistico(U_n)
```

### Histograma

```{r}
reticulado <- seq(from = 0,to = 1, by = 0.1) # Contribuiรงรฃo do Andrรฉ
hist(U_n, freq = FALSE, breaks = reticulado)
```

</details>

## **24-03-2026**

<details>

<summary>**abrir**</summary>

### Testes de Desempenho do Gerador

#### Parรขmetros

-   Mรฉdia ($\mu$): Para uma $U(0, 1)$, a mรฉdia teรณrica รฉ $0.5$.
    -   Teste: $H_0: \mu = 0.5$ vs $H_1: \mu \neq 0.5$.
-   Variรขncia ($\sigma^2$): A variรขncia teรณrica de uma $U(0, 1)$ รฉ $1/12 \approx 0.0833$.
    -   Teste: $H_0: \sigma^2 = 1/12$ vs $H_1: \sigma^2 \neq 1/12$.

#### Densidade

-   Histograma
-   Teste de homogeneidade

#### Teste T para a Mรฉdia (`t.test`)

-   **O que faz:** Verifica se a mรฉdia da amostra gerada รฉ estatisticamente igual ร  mรฉdia teรณrica de uma distribuiรงรฃo $U(0,1)$.

-   **Teoria:** Em uma uniforme de 0 a 1, espera-se que a mรฉdia $\mu$ seja exatamente $0.5$. O teste avalia se o desvio da mรฉdia empรญrica em relaรงรฃo a $0.5$ รฉ apenas obra do acaso ou se o gerador tem um viรฉs.

#### Teste de Aderรชncia Qui-Quadrado (`chisq.test`)

-   **O que faz:** Verifica a "Homogeneidade". Ele testa se a frequรชncia dos nรบmeros gerados รฉ a mesma em diferentes intervalos.

-   **Como funciona:** O intervalo $[0, 1)$ รฉ fatiado em "baldes" (ex: 10 intervalos de tamanho 0.1). Se gerarmos 1000 nรบmeros, a expectativa teรณrica ($E_i$) รฉ que caiam exatamente 100 nรบmeros em cada balde. O teste calcula a diferenรงa entre o que foi **observado** no gerador e o que era **esperado**, elevando ao quadrado. Se o valor do $\chi^2$ for muito alto, rejeita-se a hipรณtese de que o gerador รฉ uniforme.

#### Teste de Kolmogorov-Smirnov (`ks.test`)

-   **O que faz:** Compara a distribuiรงรฃo da amostra gerada diretamente com a distribuiรงรฃo teรณrica contรญnua uniforme (`"punif"`).

-   **Como funciona:** Diferente do Qui-Quadrado que "fatia" os dados, o KS compara a Funรงรฃo de Distribuiรงรฃo Acumulada (os "degraus" formados pelos dados no grรกfico `ecdf`) com a linha reta ideal ($y = x$). Ele procura a **maior distรขncia vertical** entre os degraus reais e a reta ideal. Se a distรขncia for muito grande, o gerador falha.

#### Funรงรฃo de Autocorrelaรงรฃo (`acf`)

-   **O que faz:** Testa a independรชncia sequencial. Um nรบmero gerado nรฃo pode dar pistas sobre qual serรก o prรณximo nรบmero. O grรกfico gerado pelo `acf` mostra se existe correlaรงรฃo entre $X_i$ e $X_{i+1}$, $X_{i+2}$, etc.

</details>

## **26-03-2026**

<details>

<summary>**abrir**</summary>

#### **Os Testes Multidimensionais**

Mesmo que um gerador passe nos testes 1D (como o Qui-Quadrado simples e o KS), ele pode esconder padrรตes geomรฉtricos quando agrupamos os nรบmeros.

1.  **Formaรงรฃo de Pares (Grรกfico de Dispersรฃo 2D)**

    -   **Como funciona:** A sequรชncia gerada รฉ separada em posiรงรตes รญmpares ($X_1, X_3, X_5\dots$) e pares ($X_2, X_4, X_6\dots$). Cada par forma uma coordenada $(x, y)$. Ao plotar esses pontos (`plot(x = amostra[impar], y = amostra[par])`), espera-se ver uma nuvem de pontos completamente aleatรณria preenchendo o quadrado $[0,1] \times [0,1]$.

    -   **O problema:** Geradores ruins comeรงam a mostrar padrรตes de retรญculos (linhas visรญveis), indicando que os pares nรฃo sรฃo independentes.

2.  **Teste Qui-Quadrado Bidimensional**

    -   **O que faz:** ร a evoluรงรฃo do Qui-Quadrado para o plano 2D.

    -   **Como funciona:** O plano รฉ dividido em um grid de $10 \times 10$ (100 "quadradinhos"). Se tivermos 500 pares de pontos, espera-se que caiam 5 pontos em cada quadrado ($E_i = 5$). O cรณdigo conta quantos pontos realmente caรญram em cada quadrado usando `table(cutx, cuty)` e aplica o cรกlculo do $\chi^2$:

        $$\chi^2 = \sum \frac{(O_i - E_i)^2}{E_i}$$

    -   O R calcula os graus de liberdade como $99$ (100 quadrados - 1) para gerar o p-valor (`1 - pchisq`).

```{r}
rmeu2 <- function(n, xo = 115, m = 2^31, a = 65539, b = 0){
  vetor <- numeric(n)
  xn <- xo
  for(i in 1:n){
    vetor[i] <- (a * xn + b) %% m -> xn
  }
  return(vetor/m)
}
amostra <- rmeu2(1e3)
mean(amostra) # mรฉdia empรญrica 0.5
var(amostra) # variรขncia 
sd(amostra)

obj <- hist(amostra, freq = F, ylim = c(0, 1.3))
with(obj, text(x = mids, y = density, labels = counts, pos = 3, cex = 0.85, lwd = 2))

contagem <- obj$counts
xquadrado <- sum(((contagem - 100)**2)/100)
1 - pchisq(xquadrado, df = 9)

valores.10 <- cut(amostra, breaks = seq(from = 0, to = 1, by = 0.1))
valores.30 <- cut(amostra, breaks = seq(from = 0, to = 1, by = 1/30))
valores.100 <- cut(amostra, breaks = seq(from = 0, to = 1, by = 0.01))
tabela.10 <- table(valores.10)
tabela.30 <- table(valores.30)
tabela.100 <- table(valores.100)
chisq.test(c(tabela.10))
chisq.test(c(tabela.30))
chisq.test(c(tabela.100))

ks.test(amostra, "punif")
fn <- ecdf(amostra)
plot(fn)
abline(a = 0, b = 1, col = "red")

amostra <- rmeu(1e3)
par <- (1:500)*2
impar <- par-1

plot(x = amostra[impar], y = amostra[par], xlim = c(0, 1), ylim = c(0, 1), pch = ".")
reticulado <- (0:10)/10
abline(h = reticulado, v = reticulado, lty = 2, col = "gray2")

cutx <- cut(amostra[impar], breaks = reticulado, include.lowest = T)
cuty <- cut(amostra[par], breaks = reticulado, include.lowest = T)
tabela <- table(cutx, cuty)
sum(tabela)

for (i in 1:10) {
  xis <- (i-1)/10 + 0.05
  for (j in 1:10) {
    ipsilon <- (j-1)/10 + 0.05
    text(x = xis, y = ipsilon, label = tabela[i, j], cex = 0.85, font = 2)
  }
}
```

</details>
