---
title: "Método da transformação"
author: "Geisielen Gomes"
format: revealjs
editor: visual
---

# Método da Transformação

Seja $X\sim N(\mu,\sigma^2)$ eu quero gera $Y=ln(X)$, ou seja ,$Y\sim lognormal$ . Então $Y=g(X)$ gerando isso

```{r}
n <- 1000
# 1. Geramos a variável base (Normal)
x_norm <- rnorm(n, mean = 0, sd = 1) 
# 2. Aplicamos a transformação matemática (Y = e^X)
y_lognorm <- exp(x_norm)

hist(y_lognorm, breaks = 40, probability = TRUE, 
     col = "steelblue", border = "white",
     main = "Transformação: Normal para Lognormal", 
     xlab = "Valor", ylab = "Densidade", 
     xlim = c(0, 5),
     ylim=c(0,0.7)) # Limitando eixo X para melhor visualização

# Adicionando a curva teórica
curve(dlnorm(x, meanlog = 0, sdlog = 1), 
      col = "red", lwd = 2, add = TRUE)
```

# Método da Aceitação e Rejeição

No método da aceitação e rejeição nós temos uma f(x) que é díficil integrar e montar inversa dela para montarmos o método da inversa .

Simular uma variável aleatória com função densidade $f(x) = \frac{3}{4}(1 - x^2)$ no intervalo $-1 < x < 1$. Essa f(x) não é difícil calcular integral mas é difícil achar a inversa já que temos $x^{2}$ na função .

Vamos criar $g(x)$ tal que o seu domínio englobe o dominio de $f(x)$ .

Para isso, usamos como candidata uma Uniforme $g(x) \sim U(-1, 1)$, que tem densidade $\frac{1}{2} $.

```{r}
# 1. Definimos as funções de densidade
f <- function(x) { (3/4) * (1 - x^2) }
g <- function(x) { 1/2 } # Densidade da Uniforme(-1, 1)

# 2. Definimos a função da razão que queremos maximizar
razao <- function(x) { f(x) / g(x) }

# 3. O R ENCONTRA O 'C' AUTOMATICAMENTE!
# Pedimos o máximo da função 'razao' no intervalo de -1 a 1
busca_maximo <- optimize(razao, interval = c(-1, 1), maximum = TRUE)

# O optimize retorna uma lista. O 'objective' é o valor de Y mais alto encontrado.
c_automatico <- busca_maximo$objective

cat("O valor de c calculado automaticamente foi:", c_automatico, "\n")
```

```{r}

n <- 1000
amostra_ar <- numeric(n)
k <- 1

while(k <= n) {
  y <- runif(1, min = -1, max = 1)
  u <- runif(1)
  
  if (u <= f(y) / (c_automatico * g(y))) {
    amostra_ar[k] <- y
    k <- k + 1
  }
}

# (Opcional) Visualização rápida no R Base
hist(amostra_ar, breaks = 30, probability = TRUE, col = "lightblue", main="Gerado com C automático")
curve(f(x), add = TRUE, col = "red", lwd = 2)
```

No if dentro do while eu testei a condição de aceitação

# Box-Muller 

Gerar variáveis aleatórias independentes com distribuição Normal Padrão $ Z \sim N(0,1) $. Este algoritmo trabalha sempre gerando valores aos pares.

```{r}
n <- 1000
# Precisamos de pares, então calculamos a metade do tamanho da amostra
n_pares <- ceiling(n / 2)

# 1. Gera vetores com as duas uniformes independentes
u1 <- runif(n_pares)
u2 <- runif(n_pares)

# 2. Aplica as equações de Box-Muller
z1 <- sqrt(-2 * log(u1)) * cos(2 * pi * u2)
z2 <- sqrt(-2 * log(u1)) * sin(2 * pi * u2)

# 3. Concatena os dois vetores em um só e recorta o tamanho exato 'n'
amostra_bm <- c(z1, z2)[1:n]

# Validação Visual no R Base
hist(amostra_bm, breaks = 30, probability = TRUE, 
     col = "purple", border = "white",
     main = "Box-Muller: Normal Padrão", 
     xlab = "Valor", ylab = "Densidade")

# Adicionando a curva teórica
curve(dnorm(x), 
      col = "red", lwd = 2, add = TRUE)
```
